臺灣臺北地方法院民事裁定  
111年度消債清字第108號
聲  請  人  
即債務人    王志強  
代  理  人  陳志勇律師(法扶律師)
相  對  人  
即債權人    國泰世華商業銀行股份有限公司

法定代理人  郭明鑑  


代  理  人  王甄薇  
相  對  人
即債權人    台新資產管理股份有限公司

法定代理人  吳統雄  


相  對  人  
即債權人    仲信資融股份有限公司(承受自立新資產管理股份


法定代理人  陳鳳龍  

代  理  人  王筑萱  
上列當事人聲請消費者債務清理事件，本院裁定如下：
    主  文
債務人王志強自中華民國一百一十一年九月二十二日下午四時起
開始清算程序。
命司法事務官進行本件清算程序。
    理  由
一、按債務人不能清償債務或有不能清償之虞者，得依本條例所
    定更生或清算程序，清理其債務；債務人對於金融機構負債
    務者，在聲請更生或清算前，應向最大債權金融機構請求協
    商債務清償方案，或向其住、居所地之法院或鄉、鎮、市、
    區調解委員會聲請債務清理之調解；自債務人提出協商請求
    之翌日起逾30日不開始協商，或自開始協商之翌日起逾90日
    協商不成立，債務人得逕向法院聲請更生或清算；債務人於
    法院裁定開始更生程序或許可和解或宣告破產前，得向法院
    聲請清算；法院開始清算程序之裁定，應載明其年、月、日
    、時，並即時發生效力；法院開始更生或清算程序後，得命
    司法事務官進行更生或清算程序，必要時得選任律師、會計
    師或其他適當之自然人或法人1人為監督人或管理人，消費
    者債務清理條例（下稱消債條例）第3條、第151條第1項、
    第153條、第80條前段、第83條第1項、第16條第1項分別定
    有明文。
二、聲請人主張：聲請人前依消債條例之規定聲請前置調解，惟
    調解不成立。聲請人因入不敷出，有不能清償債務之情形，
    復未經法院裁定開始清算程序或宣告破產，爰請求裁定准予
    清算等語。
三、經查：
(一)程序方面：聲請人前於民國110年12月15日向本院聲請清算
    ，而調解不成立等情，業經本院依職權調閱上開調解卷宗核
    閱無訛，聲請人符合消債條例第151條第1項規定，自得聲請
    清算。
(二)聲請人之債務：金融機構部分，國泰銀行陳報其債權為新臺
    幣(下同)4,848,821元(調解卷第47頁)。非金融機構部分，
    台新資產管理股份有限公司陳報其債權為126,988元、仲信
    資融股份有限公司(承受自立新資產管理股份有限公司)陳報
    其債權為23,884元(本院卷第65、77、121、127頁)。以上共
    4,999,693元(計算式：4,848,821+126,988+23,884=4,999,6
    93)。
(三)聲請人於聲請前二年(108年12月15日至110年12月14日間)資
    力概況：
  1.薪資或固定收入：聲請人主張伊有精神疾病而無工作等語(
    調解卷第11、41頁，本院卷第79、81頁)，有其108年及109
    年綜合所得稅各類所得資料清單、勞工保險被保險人投保資
    料表、110年度稅務電子閘門財產所得調件明細表、勞動部
    勞工保險局110年11月25日保國三字第Z00000000000號函、
    天主教耕莘醫療財團法人耕莘醫院乙診字第乙0000000000號
    乙種診斷證明書、合作金庫0000-000-000000號帳戶存摺及
    內頁、郵局0000000-0000000號帳戶存摺及內頁可稽(調解卷
    第25、27、43至45頁，本院卷第27、87、90-1、91、93至96
    、107至110、111頁)，堪認聲請人於聲請前兩年薪資或固定
    收入為0元。
  2.補助：聲請人主張伊於108年起每月僅領有敬老津貼3,772元
    ，兩年共90,528元(計算式：3,772×24個月=90,528)等語(調
    解卷第11頁，本院卷第79、81頁)，並提出勞動部勞工保險
    局110年11月25日保國三字第Z00000000000號函、合作金庫0
    000-000-000000號帳戶存摺及內頁、郵局0000000-0000000
    號帳戶存摺及內頁為證(本院卷第87、91、93至96、107至11
    0、111頁)。經查，聲請人領有勞動部勞工保險局國民年金
    原住民給付，於108年12月領有3,628元、於109年1月至110
    年12月每月領有3,772元，有勞動部勞工保險局111年5月16
    日保國三字第11113042220號函及所附國民年金保險給付申
    領資料查詢表可稽(本院卷第59、61頁)，另查無聲請人在此
    期間領有新北市政府社會局、新北市政府就業服務處、新北
    市政府城鄉發展局補助(本院卷第55、57、63頁)，堪認聲請
    人主張其每月僅領有補助3,772元，兩年共90,528元(計算式
    ：3,772×24個月=90,528)等語為可採。
  3.其他資產(本院卷第135頁)：
 (1)聲請人陳報其合作金庫0000-000-000000號帳戶111年5月23
    日餘額為627元(本院卷第91、111頁)、郵局0000000-000000
    0號帳戶111年1月12日餘額為91元(本院卷第96、110頁)、安
    泰銀行00000000000000號帳戶110年12月21日餘額為60元(本
    院卷第113頁)、富邦銀行00000000000000號帳戶111年6月9
    日餘額為39元(本院卷第139頁)，有聲請人上開帳戶交易明
    細可稽(本院卷第91、111、96、110、113、139頁)。
 (2)聲請人為被保險人之保單有新光人壽公司有效保險7筆，其
    中新長安終身壽險(保單號碼：AJOA561660)試算至111年5月
    23日保單價值準備金/保單帳戶價值為77,979元、其中防癌
    健康終身保險(保單號碼：AMMAJ77460)試算至111年5月23日
    保單價值準備金/保單帳戶價值為0元，有中華民國人壽保險
    商業同業公會保險業通報作業資訊系統資料查詢結果表、11
    1年5月23日新光人壽保單價值準備金/保單帳戶價值證明可
    稽(本院卷第115、116、117頁)。
 (3)聲請人名下有機車1部（車號：000-000），係100年出廠，
    有其機車行照可稽(本院卷第119頁)。
 (4)此外，聲請人查無其他財產可供清償債務，有聲請人全國財
    產稅總歸戶財產查詢清單、106年至110年稅務電子閘門財產
    所得資料調件明細表、集保結算所查詢附卷可稽(調解卷第2
    3頁、本院卷第27至35、97至105頁)。
  4.必要生活費支出：聲請人主張伊於聲請前二年必要生活費依
    111年每人每月最低生活費即18,960元計算等語(調解卷第11
    頁)。又聲請人居住於新北市新店區，有其戶籍謄本可稽(本
    院卷第89頁)，衡諸新北市每人每月最低生活費108年度為14
    ,666元、109年度為15,500元、110年度為15,600元，則聲請
    前二年即108年12月15日至110年12月14日間，必要生活費為
    447,214元（平均每月18,634元）(計算式：14,666×1.2倍×1
    2個月×(比例17天/365天)+15,500×1.2倍×12個月+15,600×1.
    2倍×12個月×(比例348天/365天)=447,214)，惟聲請人並未
    舉證證明上揭全屬必要費用，爰剔除逾447,214元部分支出
    。
(四)依上，本院審酌聲請人聲請前二年無固定薪資收入，僅領有
    補助90,528元，已難支應其個人之必要生活費用（447,214
    元），縱得以存款、保險、機車等財產清償，其價值與無擔
    保債務4,999,693元仍有相當差距，客觀上對已屆清償之債
    務有持續不能清償或難以清償之虞，應有依據消債條例所定
    清算程序，清理其債務之必要。此外，本件聲請人亦無消債
    條例第6條第3項、第8條或第82條第2項所定駁回清算聲請之
    事由存在，則聲請人聲請清算，應屬有據。揆諸首揭規定及
    說明，應予開始清算程序，並命司法事務官進行本件清算程
    序。
四、爰裁定如主文所示。
中　　華　　民　　國　　111 　年　　9 　　月　　22　　日
                  民事第五庭    法　官　林修平
以上正本係照原本作成。
本件裁定不得抗告。
本件裁定已於111年9月22日下午4時公告。
中　　華　　民　　國　　111 　年　　9 　　月　　22　　日
                                書記官  宇美璇